【裁判字號】    97,易,901
【裁判日期】    971217
【裁判案由】    詐欺
【裁判全文】
臺灣板橋地方法院刑事判決               97年度易字第901號
公  訴  人  臺灣板橋地方法院檢察署檢察官
被      告  丙○○
            丁○○
上列被告因詐欺案件，經檢察官提起公訴（九十六年度偵字第二
二０三五號），被告於本院準備程序進行中，就被訴事實為有罪
之陳述，經本院告知簡式審判程序意旨，並聽取公訴人及被告之
意見後，本院合議庭裁定由受命法官獨任依簡式審判程序審理，
並判決如下：
    主  文
丙○○犯如附表一所示之五罪，各處如附表一所示之刑。應執行
有期徒刑玖月。緩刑貳年。扣案如附表二所示之物，均沒收。
丁○○犯如附表一所示之五罪，各處如附表一所示之刑。應執行
有期徒刑玖月。扣案如附表二所示之物，均沒收。
    事  實
一、丙○○、丁○○、鍾侑埕（所犯詐欺罪，另經臺灣高等法院
    高雄分院以九十七年度上易字第五六三號判處應執行刑為有
    期徒刑五年確定）與其他真實姓名年籍不詳之成年人共同組
    成詐騙集團，自民國九十六年三月間某日起，共同基於意圖
    為自己不法所有之犯意聯絡，由鍾侑埕或其所屬詐騙集團姓
    名年籍不詳之成員向姚進宏（所犯幫助詐欺罪，另經臺灣高
    雄地方法院以九十六年度簡字第五六三五號判處有期徒刑六
    月，減為有期徒刑三月確定）、江夏竹（所犯幫助詐欺罪，
    另經臺灣嘉義地方法院以九十七年度嘉簡字第五０四號判處
    應執行刑為有期徒刑六月確定）、郭利聰（所犯幫助詐欺罪
    ，另經本院以九十七年度簡字第六０四一號判處有期徒刑三
    月確定）等人分別收購姚進宏所申設之中華郵政股份有限公
    司楠梓建楠郵局（下稱楠梓建楠郵局）帳號00000000000000
    號帳戶及慶豐銀行三民分行帳號0000000000000 號帳戶（起
    訴書漏載此一帳戶）、江夏竹所申設之中華郵政股份有限公
    司嘉義文化路郵局（下稱嘉義文化路郵局）帳號0000000000
    0000號帳戶、郭利聰所申設之中華郵政股份有限公司臺南白
    河郵局（下稱臺南白河郵局）帳號00000000000000號帳戶，
    以供上開詐騙集團成員詐騙民眾時，充為被害民眾匯款時使
    用。上開詐騙集團成員取得姚進宏、江夏竹、郭利聰等人前
    開帳戶後，丙○○並提供予丁○○門號0000000000號之NOKI
    A 牌行動電話一支以供聯繫之用，即分別於以下時點共犯詐
    欺取財之犯行：
  (一)於九十六年四月初某日，在不詳地點，撥打電話予乙○○，
    佯稱欲提供開獎號碼予乙○○，惟需匯款至姚進宏前開慶豐
    銀行三民分行帳戶內，致乙○○陷於錯誤，而依該詐騙集團
    之指示，於九十六年四月十三日，匯款新臺幣（下同）三千
    元至姚進宏前開慶豐銀行三民分行帳戶內（起訴書誤認為姚
    進宏前開郵局帳戶內）。
  (二)於九十六年四月二十三日下午一時許，在不詳地點，撥打電
    話予辛○○○，佯稱係「調查員陳文華」，因辛○○○存簿
    資料外洩，需解除定存並將帳戶內金額匯至姚進宏前開郵局
    帳戶內云云，致辛○○○陷於錯誤，而依指示，於九十六年
    四月二十三日下午一時五十二分許，匯款四十八萬元至姚進
    宏前開郵局帳戶內。
  (三)於九十六年四月二十六日，在不詳地點，撥打電話予己○○
    ，佯稱己○○電話費用未繳及資料外洩，並涉及詐欺案，法
    院需行政凍結管收帳戶云云，致己○○陷於錯誤，而依指示
    ，於同日匯款四十萬元至江夏竹前開郵局帳戶內。
  (四)於九十六年五月四日下午二時許，在不詳地點，撥打電話至
    臺北縣新店市○○街三四九號三樓予庚○○，佯稱係中華電
    信人員，因庚○○有六萬多元電話費未繳，且牽涉詐騙官司
    ，而要求庚○○匯款五十六萬零七百六十二元至郭利聰前開
    郵局帳戶云云，致庚○○陷於錯誤，而於同日下午五時二十
    九分許，在新店市永案郵局將五十六萬零七百六十二元匯入
    郭利聰前開郵局帳戶，嗣因庚○○發覺有異，立刻請郵局人
    員將該筆匯款凍結並辦理沖銷匯款，而未得逞。
  (五)於九十六年五月七日下午二時許，在不詳地點，撥打電話至
    臺北縣三重市○○○路四十三巷二號予壬○○，佯稱係中華
    電信人員，因壬○○將遭強制停話，且牽涉詐騙官司，而要
    求壬○○匯款六十五萬元至郭利聰前開郵局帳戶云云，致壬○○陷於錯誤，而於同日下午四時十六分許，在臺北縣三重
    市○○○路郵局將六十五萬元匯入郭利聰前開郵局帳戶內。
    俟上開詐騙集團成員確定已詐騙成功及該筆詐騙金額所匯入
    之帳戶後，即電話聯絡丙○○再以上述行動電話指示丁○○
    或其他詐騙集團成員前往各地之自動櫃員機提領現款。嗣於
    九十六年九月十九日晚間九時許，在臺北市大安區○○○路
    ○段一五五號八樓，為警持拘票將丁○○予以拘提到案而查
    獲，始循線查悉上情，並扣得如附表編號二所示之丙○○所
    有而提供予丁○○供上揭犯罪所用之NOKIA 牌行動電話一支
    （不含門號0000000000號SIM 卡一枚）、姚進宏前開郵局帳
    戶帳號密碼及年籍資料一張、江夏竹前開郵局帳戶帳號密碼
    及國民身分證影本資料三張、郭利聰前開郵局帳戶帳號密碼
    及年籍資料二張。
二、案經壬○○訴由臺北市政府警察局大同分局報告臺灣板橋地
    方法院檢察署檢察官偵查起訴。
    理  由
壹、程序事項：
    被告丙○○、丁○○所犯係死刑、無期徒刑或最輕本刑為三
    年以上有期徒刑以外之罪，亦非屬高等法院管轄第一審之案
    件，其二人於準備程序中就被訴事實為有罪之陳述，經本院
    告知簡式審判程序之旨，並聽取公訴人及被告二人之意見後
    ，經本院合議庭認為適宜，乃依刑事訴訟法第二百七十三條
    之一第一項規定，裁定由受命法官獨任進行簡式審判程序，
    先予敘明。
貳、實體事項：
一、上揭犯罪事實，業據被告丙○○、丁○○於本院準備程序及
    審理中供承不諱（參見本院卷二第三二頁、九十七年十二月
    三日簡式審判筆錄第四頁），核與同案被告即證人甲○○、
    戊○○、被害人即證人乙○○、辛○○○、己○○、庚○○
    、壬○○分別於本案及另案警詢、偵查及本院審理中所證述
    之情節大致相符，復有臺灣郵政股份有限公司九十六年六月
    十三日儲字第0960715929號函暨所附之郭利聰前開郵局帳戶
    相關資料、被害人乙○○、辛○○○、己○○、庚○○、壬○○之匯款單據、門號0000000000號、門號0000000000號、
    門號0000000000號之通聯記錄及監聽譯文、監視錄影翻拍照
    片等件附於本案偵查卷及另案（臺灣嘉義地方法院檢察署九
    十七年度執字第一八三三號執行卷、臺灣高雄地方法院檢察
    署九十七年度執字第三五四四號執行卷）偵查卷內可參，並
    有扣案如附表二所示之被告丙○○所有而提供予被告丁○○
    分別供上揭犯罪所用之NOKIA 牌行動電話一支（不含門號00
    00000000號SIM 卡一枚）、姚進宏前開郵局帳戶帳號密碼及
    年籍資料一張、江夏竹前開郵局帳戶帳號密碼及國民身分證
    影本資料三張、郭利聰前開郵局帳戶帳號密碼及年籍資料二
    張可資佐證。綜上所述，足認被告丙○○、丁○○之自白均
    核與事實相符，應可採為論罪科刑之依據。從而，本件事證
    已臻明確，被告二人之犯行均洵堪認定，應予依法論科。
三、核被告丙○○、丁○○就上揭犯罪事實一、(一)、(二)、(三)、(五)
    所為，各均係犯刑法第三百三十九條第一項之詐欺取財既遂
    罪；其二人就上揭犯罪事實一、(四)所為，均係犯刑法第三百
    三十九條第三項、第一項之詐欺取財未遂罪。被告丙○○、
    丁○○與另案被告鍾侑埕及其他真實姓名年籍不詳之成年人
    間就上揭犯行，具有犯意聯絡及行為分擔，均為共同正犯。
    被告丙○○、丁○○就上揭所犯五罪間，犯意各別，應予分
    論併罰。公訴意旨就上揭犯罪事實一、(四)雖漏未引用刑法第
    三百三十九條第三項之未遂條文，惟已於犯罪事實欄明確記
    載該未遂事實，本院自應予以審理並予以更正，附此敘明。
    被告二人就上揭犯罪事實一、(四)雖已著手於詐欺取財行為之
    實行，惟未生既遂之結果，該部分犯罪尚屬未遂，爰依刑法
    第二十五條第二項規定，並按既遂犯之刑度減輕其刑。爰審
    酌被告丁○○犯後於警詢及偵審中始終坦承犯行，態度良好
    ，被告丙○○犯後於本院審理中終能坦承犯行，態度亦稱良
    好，且其二人犯後積極與被害人乙○○、壬○○達成調解，
    賠償損失，此有本院九十七年度附民移調字第五五號調解筆
    錄、九十七年度附民移調字第一四五號調解筆錄、九十七年
    度附民移調字第一六０號調解筆錄等件在卷可參，另被害人
    庚○○、己○○亦不對被告二人求償一節，亦有回報單一紙
    在卷可參（參見本院卷一第五十頁），雖被害人辛○○○經
    本院數次傳喚及電繫而均未到庭與其二人洽談調解事宜，然
    此非被告二人不願與之洽談調解所致，自仍足認其二人悔意
    甚堅等一切情狀，酌情分別量處如主文所示之刑。又中華民
    國九十六年罪犯減刑條例業於九十六年六月十五日立法三讀
    通過，並於九十六年七月十六日施行，查本件被告二人所犯
    上揭犯罪事實一、(一)、(二)之詐欺取財既遂罪均係在九十六年
    四月二十四日以前，雖係中華民國九十六年罪犯減刑條例第
    三條第一項第十五款所規範之罪，惟均未經本院宣告死刑、
    無期徒刑或逾有期徒刑一年六月之刑，自各得予以減刑，爰
    依中華民國九十六年罪犯減刑條例第二條第一項第三款規定
    ，就其二人此二罪部分宣告有期徒刑部分，各減其刑期二分
    之一，並各與不應減刑之其餘三罪之宣告刑定其應執行之刑
    。末查，被告丙○○前未曾因故意犯罪受有期徒刑以上刑之
    宣告，此有臺灣高等法院被告前案紀錄表一份在卷可參，其
    因一時貪圖利益，致罹刑典，經此科刑教訓，當知所警惕而
    無再犯之虞，且犯後積極與被害人乙○○、壬○○達成調解
    ，賠償損失，另被害人庚○○、己○○亦不對其求償，已如
    前述，足認其犯後態度甚佳，本院認為前開對其宣告之刑，
    以暫不執行為適當，併予宣告緩刑二年，以啟自新。至被告
    丁○○犯後雖於警詢及偵審中坦承犯行，態度堪稱良好，惟
    其另涉犯妨害風化罪，已經本院於九十七年十一月二十七日
    以九十七年度簡字第九七一０號判處有期徒刑三月，此有本
    院九十七年度簡字第九七一０號刑事簡易判決書一份在卷可
    考，已不合於刑法第七十四條第一項之緩刑要件，故於本案
    中無從併予宣告緩刑，特予指明。至扣案如附表二所示NOKI
    A 牌行動電話一支（不含門號0000000000號SIM 卡一枚）、
    姚進宏前開郵局帳戶帳號密碼及年籍資料一張、江夏竹前開
    郵局帳戶帳號密碼及國民身分證影本資料三張、郭利聰前開
    郵局帳戶帳號密碼及年籍資料二張，均係被告丙○○所有而
    提供予被告丁○○分別供上揭犯罪所用之物，爰均依刑法第
    三十八條第一項第二款規定，併予宣告沒收。另門號000000
    0000號SIM 卡一枚，乃案外人劉信賢向遠傳電信股份有限公
    司所申辦門號而擁有所有權之物，並非被告二人所有，復查
    無其他積極證據足認該案外人劉信賢有與被告二人共犯上揭
    犯罪，且該SI M卡一枚非屬違禁物，爰不另為沒收之諭知，
    併予敘明。
據上論斷，應依刑事訴訟法第二百七十三條之一第一項、第二百
九十九條第一項前段，刑法第二十八條、第三百三十九條第一項
、第三項、第二十六條、第五十一條第五款、第七十四條第一項
第一款、第三十八條第一項第二款，刑法施行法第一條之一，中
華民國九十六年罪犯減刑條例第二條第一項第三款、第七條、第
十一條，判決如主文。
本案經檢察官蘇振文到庭執行職務。
中    華    民    國    97    年    12    月    17    日
                  刑事第六庭    法  官  林家賢
如不服本判決，應於判決送達後十日內，向本院提出上訴狀（應
附繕本），上訴於臺灣高等法院。
                                書記官  林政良
中    華    民    國    97    年    12    月    17    日
┌─────────────────────────────┐
│附表一：                                 97年度易字第901號│
├──┬─────────┬────────────────┤
│編號│犯 罪 事 實 內 容 │ 主  文                         │
├──┼─────────┼────────────────┤
│ 一 │上揭犯罪事實一、(一)│ 丙○○共同意圖為自己不法之所有 │
│    │                  │ ，以詐術使人將本人之物交付，處 │
│    │                  │ 有期徒刑參月。減為有期徒刑壹月 │
│    │                  │ 又拾伍日。扣案如附表二編號一所 │
│    │                  │ 示之物，沒收之。               │
│    │                  │ 丁○○共同意圖為自己不法之所有 │
│    │                  │ ，以詐術使人將本人之物交付，處 │
│    │                  │ 有期徒刑參月。減為有期徒刑壹月 │
│    │                  │ 又拾伍日。扣案如附表二編號一所 │
│    │                  │ 示之物，沒收之。               │
├──┼─────────┼────────────────┤
│ 二 │上揭犯罪事實一、(二)│ 丙○○共同意圖為自己不法之所有 │
│    │                  │ ，以詐術使人將本人之物交付，處 │
│    │                  │ 有期徒刑參月。減為有期徒刑壹月 │
│    │                  │ 又拾伍日。扣案如附表二編號一至 │
│    │                  │ 二所示之物，均沒收。           │
│    │                  │ 丁○○共同意圖為自己不法之所有 │
│    │                  │ ，以詐術使人將本人之物交付，處 │
│    │                  │ 有期徒刑參月。減為有期徒刑壹月 │
│    │                  │ 又拾伍日。扣案如附表二編號一至 │
│    │                  │ 二所示之物，均沒收。           │
├──┼─────────┼────────────────┤
│ 三 │上揭犯罪事實一、(三)│ 丙○○共同意圖為自己不法之所有 │
│    │                  │ ，以詐術使人將本人之物交付，處 │
│    │                  │ 有期徒刑參月。扣案如附表二編號 │
│    │                  │ 一、三所示之物，均沒收。       │
│    │                  │ 丁○○共同意圖為自己不法之所有 │
│    │                  │ ，以詐術使人將本人之物交付，處 │
│    │                  │ 有期徒刑參月。扣案如附表二編號 │
│    │                  │ 一、三所示之物，均沒收。       │
├──┼─────────┼────────────────┤
│ 四 │上揭犯罪事實一、(四)│ 丙○○共同意圖為自己不法之所有 │
│    │                  │ ，以詐術使人將本人之物交付，未 │
│    │                  │ 遂，處有期徒刑貳月。扣案如附表 │
│    │                  │ 二編號一、四所示之物，均沒收。 │
│    │                  │ 丁○○共同意圖為自己不法之所有 │
│    │                  │ ，以詐術使人將本人之物交付，未 │
│    │                  │ 遂，處有期徒刑貳月。扣案如附表 │
│    │                  │ 二編號一、四所示之物，均沒收。 │
├──┼─────────┼────────────────┤
│ 五 │上揭犯罪事實一、(五)│ 丙○○共同意圖為自己不法之所有 │
│    │                  │ ，以詐術使人將本人之物交付，處 │
│    │                  │ 有期徒刑參月。扣案如附表二編號 │
│    │                  │ 一、四所示之物，均沒收。       │
│    │                  │ 丁○○共同意圖為自己不法之所有 │
│    │                  │ ，以詐術使人將本人之物交付，處 │
│    │                  │ 有期徒刑參月。扣案如附表二編號 │
│    │                  │ 一、四所示之物，均沒收。       │
└──┴─────────┴────────────────┘
┌─────────────────────────────┐
│附表二：                                 97年度易字第901號│
├───┬───────────────┬─────────┤
│ 編號 │ 扣  案  沒  收  物  品       │   備      註     │
├───┼───────────────┼─────────┤
│  一  │ 扣案之NOKIA 牌行動電話一支（ │                  │
│      │ 不含門號0000000000號SIM 卡一 │                  │
│      │ 枚）                         │                  │
├───┼───────────────┼─────────┤
│  二  │ 姚進宏之楠梓建楠郵局帳戶帳號 │                  │
│      │ 密碼及年籍資料一張           │                  │
├───┼───────────────┼─────────┤
│  三  │ 江夏竹之嘉義文化路郵局帳戶帳 │                  │
│      │ 號密碼及國民身分證影本資料三 │                  │
│      │ 張                           │                  │
├───┼───────────────┼─────────┤
│  四  │ 郭利聰之臺南白河郵局帳戶帳號 │                  │
│      │ 密碼及年籍資料二張           │                  │
└───┴───────────────┴─────────┘
附錄本判決論罪科刑法條：
刑法第三百三十九條：
意圖為自己或第三人不法之所有，以詐術使人將本人或第三人之
物交付者，處五年以下有期徒刑、拘役或科或併科一千元以下罰
金。
以前項方法得財產上不法之利益或使第三人得之者，亦同。
前二項之未遂犯罰之。


司法院資訊處製作；財團法人民間司法改革基金會備份。
